【裁判字號】    97,易,298
【裁判日期】    970514
【裁判案由】    詐欺
【裁判全文】
臺灣臺北地方法院刑事判決               97年度易字第298號
公  訴  人  臺灣臺北地方法院檢察署檢察官
被      告  乙○○
上列被告因詐欺案件，經檢察官聲請以簡易判決處刑（97年度偵
字第164 號）及移送併案審理（97年偵緝字第811 號）後，本院
認為不宜以簡易判決處刑，改依通常程序審理，茲判決如下：
    主  文
乙○○共同意圖為自己不法之所有，以詐術使人將本人之物交付
，處有期徒刑陸月，如易科罰金，以新臺幣壹仟元折算壹日。
扣案國泰世華商業銀行股份有限公司北新分行存摺壹本（戶名：
乙○○，帳號：000000000000）及「乙○○」印章壹枚均沒收。
    事  實
一乙○○與真實姓名、年籍均不詳綽號「小Ｐ」之成年人及所屬
  詐騙集團成員基於意圖為自己不法所有之犯意聯絡，先於民國
  九十六年十二月十一日以新臺幣（下同）五千元之代價，提供
  其所有之國泰世華商業銀行股份有限公司（下稱國泰世華）北
  新分行帳戶（帳號：000000000000）予「小Ｐ」作為被害人匯
  款之用。嗣「小Ｐ」或所屬詐騙集團成員於同年十二月十二日
  下午一點五十四分左右，以電話向丙○○○佯稱丙○○○涉及
  人頭帳戶，須將帳戶內之款項匯入指定之帳戶以代管云云，並
  傳真偽造之臺灣臺北地方法院檢察署刑事傳票及強制性資產凍
  結執行書予丙○○○，致其陷於錯誤，在臺南市○區○○街二
  段三○五號上海商業儲蓄銀行股份有限公司（下稱上海商銀）
  臺南分行，匯款一百萬元至乙○○前述國泰世華北新分行帳戶
  內，乙○○繼而於同日下午二點二十分左右依「小Ｐ」之指示
  前往位於臺北縣新店市○○路一九○號之國泰世華北新分行提
  領前述款項時為警當場查獲，並扣得乙○○所有供詐欺取財犯
  行所用之前述帳戶存摺一本及「乙○○」印章一枚。
二案經丙○○○訴由臺北縣政府警察局新店分局報請臺灣臺北地
  方法院檢察署檢察官偵查起訴。
    理  由
一被告以外之人於審判外之言詞或書面陳述，除法律有規定者外
  ，不得作為證據，刑事訴訟法第一百五十九條第一項固有明文
  ；惟被告以外之人於審判外之陳述，雖不符同法第一百五十九
  條之一至之四規定，而經當事人於審判程序同意作為證據，法
  院審酌該言詞陳述或書面陳述作成時之情況，認為適當者，亦
  得為證據。又當事人、代理人或辯護人於法院調查證據時，知
  有第一百五十九條第一項不得為證據之情形，而未於言詞辯論
  終結前聲明異議者，視為有前項之同意，同法第一百五十九條
  之五亦定有明文。本件公訴人及被告乙○○於本院準備程序及
  審判程序中對於本案相關證人於偵查中之證述暨其他相關具傳
  聞性質之證據資料之證據能力，均表示沒有爭執，且迄於言詞
  辯論終結前亦未聲明異議。本院審酌本案證人之陳述及證據資
  料作成時之情況，核無違法取證或其他瑕疵，認為以之作為證
  據為適當，前述證人於審判外之陳述及相關證據資料，自得做
  為證據。
二認定犯罪事實所憑之證據及理由：被告雖坦承於九十六年十二
  月十二日提供前述國泰世華之帳戶予「小Ｐ」作為被害人丙○
  ○○匯款之用，並於同日下午二點二十分左右前往國泰世華北
  新分行提領被害人匯入之款項，為警當場查獲之事實，惟否認
  有詐欺取財犯行，辯稱：其申請前述國泰世華帳戶係用來方便
  領取國華人壽之紅利，原本於九十六年十二月十一日以五千元
  將其另一合作金庫帳戶出租予「小Ｐ」，當初「小Ｐ」是說作
  土地買賣，為了逃稅，請其擔任人頭，同年十二月十二日「小
  Ｐ」說他們很急，用國泰世華帳戶代替合作金庫帳戶，又說這
  次轉帳金額比較大，要其領出拿回公司報帳云云。本院認為：
(一)被告於九十六年十二月十一日向國泰世華北新分行申辦帳戶（
  帳號：000000000000），同年十二月十二日提供該帳戶予「小
  Ｐ」及所屬詐騙集團使用，嗣被害人於同年十二月十二日下午
  一點五十四分因遭該詐騙集團成員詐騙而匯款一百萬元至被告
  前述帳戶，被告則於同日下午二點二十分左右前往臺北縣新店
  市○○路一九○號國泰世華北新分行提領前述款項時為警當場
  查獲等情，除據被告坦承外，並有國泰世華北新分行九十七年
  二月十四日國世北新字第0970000012號函檢附之交易明細表、
  開戶申請書、被害人於上海商銀匯款至被告前述帳戶之匯出匯
  款申請書、臺北市政府警察局新店分局刑事案件報告書，及扣
  案被告前述國泰世華帳戶存摺一本、「乙○○」印章一枚等可
  證，且與證人即被害人丙○○○之證言相符，堪認屬實。
(二)被告自承於八十四年間即投保國華人壽，故縱使該份保險有定
  期給付紅利，被告亦無於十二年後突欲申請前述國泰世華帳戶
  作為紅利匯款之理。又被告於九十六年十二月十一日申辦前述
  國泰世華帳戶後，隨即於次日提供該帳戶予「小Ｐ」使用，參
  以被告於警詢時自承「小Ｐ」與其約定事後會支付被告前述國
  泰世華帳戶之臨時租金，一星期一帳號有五千元（偵卷第十五
  頁）等語可知，被告申辦前述帳戶之目的係為供詐騙集團之用
  ，且其提供前述國泰世華帳戶予「小Ｐ」時，已與「小Ｐ」就
  提供該帳戶之代價達成協議，所辯係以前述帳戶代替另一合作
  金庫商業銀行帳戶云云，縱係屬實，亦不影響本院就其提供帳
  戶分擔詐欺行為之認定。其次，以現今詐騙集團橫行，受害者
  不計其數之情，屢經各類媒體不斷報導，被告應足以預見與其
  素不相識之「小Ｐ」於報紙刊登租借存摺之廣告，急欲取得人
  頭帳戶，極有可能係詐騙集團供作被害人匯款之工具，竟仍執
  意交付他人使用，且對其所堅信之土地買賣與人頭帳戶有何關
  聯一節語焉不詳，所辯關於誤信「小Ｐ」係從事土地買賣欲以
  人頭帳戶逃稅云云，實屬無稽。又現行使用自動櫃員機轉帳有
  最高限額三萬元之限制，致詐騙集團成員無法以自動櫃員機分
  次悉數提領詐騙所得，此亦為報章媒體廣為報導宣傳，被告除
  提供前述國泰世華帳戶外，進而前往國泰世華北新分行提領被
  害人遭詐騙之款項，預備交付「小Ｐ」等詐騙集團成員，主觀
  上有詐欺取財之故意甚明。
(三)綜上所述，本件證據明確，已可認定被告有事實欄所載詐欺取
  財犯行，應依法論科。
三論罪科刑之依據：核被告所為，係犯刑法第三百三十九條第一
  項詐欺取財罪，其與綽號「小Ｐ」及所屬詐騙集團成員間有犯
  意聯絡及行為分擔，為共同正犯。又被害人匯入被告前述帳戶
  之一百萬元，雖因被告於提領時遭查獲而得以及時追回，返還
  被害人，惟該筆款項既已匯入被告前述帳戶內，已處於被告實
  力支配之狀態，自屬既遂，附此說明。本院審酌被告雖無科刑
  紀錄，惟其提供帳戶予他人，並前往領取詐騙所得而參與詐騙
  行為，嚴重破壞社會治安並有礙金融秩序，助長犯罪歪風，增
  加追緝犯罪之困難，且其正當青年，不知以正當方法獲取金錢
  ，犯後又未能坦承錯誤等一切情狀，量處如主文所示之刑，並
  諭知易科罰金之折算標準。扣案被告前述國泰世華帳戶存摺一
  本及「乙○○」印章一枚均為被告所有，且係被告供詐騙行為
  及領取詐騙款項所用之物，依刑法第三十八條第一項第二款均
  予以沒收。
四不另為無罪諭知部分：被告自承提供「小Ｐ」之合作金庫帳戶
  部分，依卷內資料無法特定係何帳戶（聲請簡易判決處刑書僅
  泛稱「某帳戶」），公訴人亦未舉證證明該帳戶有被害人匯入
  款項，或與本件詐欺犯行相關，縱使被告有販賣合作金庫帳戶
  之行為，亦難遽認構成詐欺取財罪，惟公訴人既認此部份事實
  與業已起訴並經本院論罪科刑之詐欺取財行為屬一罪關係，爰
  不另為無罪之諭知。
五九十七年度偵緝字第八一一號移送併辦部分：移送併辦意旨另
  以被告提供其所有之臺北富邦商業銀行股份有限公司（下稱富
  邦銀行）新店分行帳戶（帳號：000000000000）予詐騙集團，
  致被害人甲○○受騙匯款四萬八千元至被告前述富邦銀行帳戶
  等語，因認被告此部份行為涉犯幫助詐欺取財罪。然而，被告
  前往富邦銀行新店分行申辦帳戶之日期雖與前述國泰世華帳戶
  同為九十六年十二月十一日，有富邦銀行新店分行九十七年三
  月二十四日北富新字第00032 號函檢附之開戶資料可憑，縱被
  告所辯前述富邦銀行帳戶已遺失云云難令人採信，其既否認該
  帳戶係與前述國泰世華帳戶同時交付或提供「小Ｐ」使用，以
  其配合「小Ｐ」要求提供帳戶當日立即提供前述國泰世華帳戶
  供之使用之速度、另行提供合作金庫帳戶予「小Ｐ」使用之行
  為，及被害人吳文賢遭詐騙匯款之時間係於同年十二月十三日
  等情觀之，被告亦未必係於同年十二月十二日與前述國泰世華
  帳戶同時提供予「小Ｐ」使用，自難認為此部份與業已起訴並
  經本院論罪科刑之詐欺取財行為屬一罪關係，應退由檢察官另
  為妥適之處理。
六適用之法條：刑事訴訟法第二百九十九條第一項前段、第四百
  五十二條，刑法第二十八條、第三百三十九條第一項、第四十
  一條第一項前段、第三十八條第一項第二款，刑法施行法第一
  條之一。
本案經檢察官侯靜雯到庭執行職務
中    華    民    國    97    年    5     月    14    日
                  刑事第十五庭  審判長法  官   廖紋妤
                                      法  官   楊台清
                                      法  官   邱蓮華
上正本證明與原本無異。
如不服本判決，應於判決送達後10日內向本院提出上訴狀（應抄
附繕本）。告訴人或被害人如對於本判決不服者，應具備理由請
求檢察官上訴，其上訴期間之計算係以檢察官收受判決正本之日
期為準。
                                      書記官   葉宜玲
中    華    民    國    97    年    5     月    14    日
附錄論罪科刑法條
刑法第339條第1項
意圖為自己或第三人不法之所有，以詐術使人將本人或第三人之
物交付者，處五年以下有期徒刑、拘役或科、或併科一千元以下
罰金。


司法院資訊處製作；財團法人民間司法改革基金會備份。
